ACORDAO-COMPLETO-2402771

ACÓRDÃO 595/2020 ATA 8/2020 - PLENÁRIO

VISTOS, relatados e discutidos estes autos de representação, com pedido de medida cautelar, apresentada pela empresa Lanlink Soluções e Comercialização em Informática S/A, sobre atos perpetrados pela administração do Superior Tribunal de Justiça (STJ) no âmbito do Contrato 76/2018, que culminaram na aplicação das sanções de multa e suspensão do direito de contratar e licitar com a União por suposta inexecução contratual,
ACORDAM os Ministros do Tribunal de Contas da União, reunidos em sessão plenária, ante as razões expostas pelo relator, em: 
9.1. com fulcro no art. 276, caput, do Regimento Interno/TCU, conceder medida cautelar para que sejam suspensas a descontinuidade do Contrato STJ 076/2018, a ordem para retirada dos equipamentos das dependências do STJ e as sanções aplicadas à representante, até o julgamento definitivo da presente representação; 
9.2. com fundamento no art. 250, V, c/c o art. 276, § 3º, do Regimento Interno do TCU, determinar a oitiva do STJ, para que, no prazo de quinze dias, esclareça os seguintes pontos:
9.2.1. se a empresa Lanlink entregou os produtos e serviços de acordo com o previsto em contrato;
9.2.2. se a instalação, configuração do produto e a consequente migração do ambiente, foram realizadas de acordo com o previsto em contrato;
9.2.3. se a conduta da empresa Lanlink deu causa a algum problema relacionado à migração do sistema IBM DB2 para o novo ambiente;
9.2.4. se há respaldo editalício ou contratual que vincula o aceite da solução fornecida ao funcionamento do software DB2 PureScale em modo de execução "nativo";
9.2.5. se há incompatibilidade do produto fornecido com o sistema existente no Tribunal e como foi verificada;
9.2.6. se há elementos que caracterizam impedimento de continuidade ao Contrato 76/2018;
9.2.7. se o dimensionamento das sanções aplicadas à empresa Lanlink é compatível com os fundamentos técnicos que as embasaram, diante do arcabouço normativo e jurisprudencial aplicável ao caso;
9.3. encaminhar cópia desta deliberação ao STJ e ao representante.

Representação, com pedido de medida cautelar, a respeito de atos perpetrados no âmbito de contrato firmado para o fornecimento e instalação de novos servidores risc baseado em processadores da família power com Sistema Operacional AIX  modelo s922 e serviços técnicos correlatos.

Superior Tribunal de Justiça.

3. Interessados/Responsáveis: não há.

13.1. Ministros presentes: José Mucio Monteiro (Presidente), Walton Alencar Rodrigues (Relator), Benjamin Zymler, Raimundo Carreiro, Ana Arraes, Bruno Dantas e Vital do Rêgo.
13.2. Ministro-Substituto convocado: André Luís de Carvalho.
13.3. Ministro-Substituto presente: Weder de Oliveira.

ACORDAO-COMPLETO-2431677

Acórdão 2552/2020 - Plenário

ACORDAO-COMPLETO-2439691

Acórdão 3264/2020 - Plenário

WALTON ALENCAR RODRIGUES

Adoto, como relatório, a instrução da unidade técnica (peças 39/40) :
1.	Cuidam os autos de representação (peça 1) , com pedido de medida cautelar, apresentada pela empresa Lanlink Soluções e Comercialização em Informática S/A, a cerca de atos perpetrados pela administração do Superior Tribunal de Justiça (STJ) no âmbito do Contrato 76/2018 que culminaram na aplicação de sanções contra a representante de multa e de suspensão do direito de contratar e licitar com a União por suposta inexecução contratual.
2.	O Contrato 76/2018, firmado no valor de R$ 2.510.733,55 (peça 3, p. 7) é decorrente do Pregão Eletrônico 101/2018 (PE 101/2018) realizado em 17/10/2018 pelo STJ, tendo como objeto (peça 2, p. 4) :
Fornecimento e instalação de novos servidores risc baseado em processadores da família "power" com Sistema Operacional AIX - modelo s922 com garantia e extensão de garantia para os switches ROCE IBM G8264, incluindo ainda transferência de conhecimento, suporte e operação assistida.
3.	O contrato foi firmado em 18/12/2018 com vigência inicial para o período de quarenta meses, de 18/12/2018 a 17/4/2022, contemplando os seguintes itens (peça 3, p. 7) :
	Item
	Descrição
	Qtd
	Valor Unitário (R$) 
	Valor (R$) 

	1
	Servidores IBM Power 9 - modelo PS924 com garantia de 36 meses. Marca: IBM System Power Modelo S924
	2
	893.498,54
	1.786.997.08

	2
	Instalação, Configuração dos produtos adquiridos e migração do ambiente
	1
	560.000,00
	560.000,00

	3
	Transferência de conhecimento
	1
	17.461,98
	17.461,98

	4
	Operação Assistida
	1
	48.774,49
	48.774,49

	5
	Extensão de garantia para os switches ROCE IBM G8264 por 40 meses
	4
	24.375,00
	97.500,00

	Valor Total (R$) 
	2.510.733,55

Quadro 1 - Itens e valores do Contrato 76/2018
4.	Em síntese, a representante alega que as sansões impostas e a suspensão do contrato pelo STJ teriam sido decorrentes de a empresa supostamente não ter conseguido realizar a instalação, configuração e migração do Software DB2 no modo nativo dos equipamentos antigos para os equipamentos adquiridos nos exatos termos previstos nos itens 8.5 e 8.6 do Termo de Referência (TR) (peça 1, p. 4-9) .
5.	Contudo, a representante apresentou as seguintes informações para demonstrar que as sanções impostas e a suspensão do contrato seriam infundadas:
5.1.	a representante teria fornecido exatamente o equipamento descrito no edital da contratação: 
5.1.1.	item 1 do TR: dois servidores IBM POWER 9, modelo P922 ou superior (peça 2, p. 29) ;
5.1.2.	equipamento fornecido: dois Servidores IBM POWER 9, modelo S924, o qual seria superior ao modelo solicitado e um dos dois modelos listados no Edital e no estudo de viabilidade da contratação (peça 26, p. 9, opção 1) ;
5.2.	entre os serviços previstos no Contrato 76/2018 estava a instalação/migração e configuração do software IBM DB2 com tecnologia PureScale nos equipamentos adquiridos. Sendo importante destacar que esse software não era objeto do fornecimento contratado junto à representante, nem seu suporte/atualizações era regulado pelo mencionado contrato, sendo responsabilidade outra empresa, detentora do Contrato 68/2016 (peça 4) ;
5.3.	o serviço de instalação/migração da versão atualizada do software IBM DB2 no novo ambiente tecnológico, conforme expresso no TR, deveria ocorrer de acordo com a orientação da fabricante da respectiva solução;
5.4.	durante o processo de instalação e configuração do software IBM DB2, foram abertos chamados pelo STJ junto à IBM, por meio do Contrato 68/2016 (peça 4) , para resolver problemas de performance relacionados ao software em questão. Enquanto esses chamados eram tratados e os testes de performance/funcionamento eram realizados por equipe do STJ, os serviços de instalação/migração, a cargo da representante, foram suspensos, sendo que a representante acompanhou proativamente, demandando a equipe do STJ quanto ao acompanhamento das respostas da IBM. Pelo que se apurou, a solução de tais chamados teria envolvido desde liberação de pacote de correção no software IBM DB2 até ajuste em parâmetros de configuração do banco de dados. Ou seja, nenhum deles resultou em qualquer intervenção no hardware, item que corresponde a 71% do valor do Contrato 76/2018 [R$ 1.786.997,08 / R$ 2.510.733,55 x 100] (peça 3, p. 7) , ou nos serviços associados aos softwares objeto do referido contrato;
5.5.	para que o software DB2 na arquitetura PureScale funcionasse nos equipamentos adquiridos por meio do Contrato 76/2018 foi necessário ativar o modo de compatibilidade Power8 por recomendação da fabricante do equipamento (IBM) . Ou seja, a contratada realizou a única configuração suportada pela fabricante IBM;
5.6.	o modo compatibilidade, conforme resposta encaminhada pela fabricante ao STJ, não impactaria nenhuma funcionalidade e performance do software DB2 PureScale e a fabricante também firmou em reunião o compromisso de garantir o correto funcionamento e estabilidade da solução;
5.7.	não havia no edital qualquer especificação quanto ao modo (compatibilidade ou nativo) a ser utilizado na instalação/migração;
5.8.	o último chamado de suporte aberto junto à fabricante foi atendido de forma exitosa desde o dia 16/8/2019 (peça 7) e houve confirmação de resolução por parte do próprio STJ. Além disso, o chamado estaria relacionado ao software DB2 (Contrato 68/2016) ;
5.9.	todas as paralizações da etapa três foram decorrentes de solicitações do STJ, sejam por suspensões na etapa da homologação até que a subcontratada do STJ no contrato de fornecimento e suporte do ambiente DB2 PureScale (IBM) realizasse os ajustes e correções nesse software (nenhum ajuste nos produtos fornecidos pela Lanlink foi realizado) , seja por exigências do STJ da entrega de declarações da IBM, mais uma vez referentes exclusivamente ao funcionamento do ambiente DB2 PureScale;
5.10.	o STJ se manifestou tecnicamente ao longo do processo de testes que a execução em modo de compatibilidade não seria considerado um problema (peça 6) , já que a própria fabricante de todos os componentes da solução atestou ser essa a forma suportada e totalmente compatível e sem prejuízo de performance para o componente IBM DB2. Todavia, em data próxima à de solução do último chamado de performance aberto junto à fabricante IBM, a gestão contratual do STJ decidiu suspender o Contrato 76/2018 sob a alegação de que a execução em modo de compatibilidade não estava prevista em edital, sendo permitida apenas a execução em modo nativo;
5.11.	como decorrência da decisão retro citada, em 9/1/2020 o STJ oficiou a representante para que retire os equipamentos fornecidos por meio do Contrato 76/2018 das dependências daquele Tribunal (peça 33) ; e
5.12.	a representante informou ainda que, recentemente a fabricante IBM disponibilizou o modo nativo para DB2 PureScale nos equipamentos da família Power 9, fato que em tese afastaria a motivação do STJ para a suspensão contratual.
6.	Como fato adicional, a representante ainda acrescentou que em 10/10/2019 o STJ firmou contrato por inexigibilidade diretamente com a fabricante IBM (Contrato 61/2019 - peça 11) , no valor de R$ 3.416.290,92, para o período de 36 meses, cujo escopo seria "Suporte Premium de manutenção corretiva, preventiva e preditiva e assistência técnica, com suporte remoto e local na modalidade 24x7" contemplando os produtos Storage DS8870, Switches SAN F48 e as máquinas POWER 9 modelo S924 que foram fornecidas por meio do Contrato 76/2018, relacionando inclusive os números de série dos equipamentos recentemente adquiridos da representante.
7.	Ao final, a representante considera que, pelas informações apresentadas, não estaria caracterizada a inexecução contratual, razão das sanções e da suspensão do Contrato 76/2018, e requer a concessão de medida cautelar inaudita altera pars, para sustar os feitos das penalidades impostas, da descontinuidade do Contrato 76/2018 e da ordem para retirada dos equipamentos do STJ, até decisão de mérito a ser proferida por este Tribunal nos autos deste processo (peça 1, p. 39) .
EXAME DE ADMISSIBILIDADE
8.	Registra-se que a empresa Lanlink possui legitimidade para representar ao Tribunal, consoante disposto no inciso VII do art. 237 do Regimento Interno do TCU (RI/TCU) c/c o art. 113, § 1º, da Lei 8.666/1993.
9.	Além disso, a representação preenche os seguintes requisitos de admissibilidade constantes no art. 235 do RI/TCU: i) matéria de competência do Tribunal; ii) refere-se a responsável sujeito à sua jurisdição; iii) está redigida em linguagem clara e objetiva; iv) contém nome legível, qualificação e endereço da representante; e v) encontra-se acompanhada do indício concernente à irregularidade ou ilegalidade.
10.	No entanto, não se verifica a existência do requisito de admissibilidade relacionado ao interesse público que se pretende atingir conforme será visto nos próximos parágrafos.
11.	De acordo com o tópico objetivo da contratação e benefícios esperados do edital do PE 101/2018, a contratação tinha como objetivo substituir os equipamentos atuais da linha Power 7 da IBM, que estavam próximos do vencimento da garantia técnica, por equipamentos mais novos, da linha Power 9, da mesma fabricante, o que proporcionaria um incremento de performance de 66% por core em relação aos equipamentos atuais. Além disso, a solução escolhida possibilitaria uma redução dos custos do licenciamento da solução de banco de dados IBM DB2 em razão da redução do número de cores licenciados, também haveria redução do consumo de energia e liberação de espaço físico no datacenter do STJ (peça 2, p.  25-27) .
12.	Desprende-se da leitura do edital, principalmente do tópico relatado anteriormente e os tópicos "produtos a serem contemplados na aquisição", "especificações técnicas dos servidores IBM Power S922" e cenários de migração de hardware para DB2 Purescale (peça 2, p. 29 , 51-81) que além da indicação da marca (IBM) , houve uma indicação do modelo do equipamento que seria fornecido pela contratada, ou seja, a contratada deveria entregar o modelo S922 ou superior da fabricante IBM.
13.	Nesse sentido, pode-se concluir que a empresa Lanlink atendeu integralmente as exigências do edital quanto ao equipamento fornecido ao STJ (modelo IBM S924, que é superior ao modelo IBM S922) . Por essa razão, não se vislumbra, em princípio, que os problemas de performance do software DB2 deveriam ter sido atribuídos à contratada, afinal, a escolha do equipamento não ocorreu por vontade da representante, mas, sim, em decorrência dos estudos elaborados pela equipe de planejamento da contratação do STJ que fundamentaram tanto a indicação da marca quanto a indicação do modelo do equipamento (peça 26) . 
14.	Acrescente-se, ainda que, de acordo com os documentos acostados nas peças 1 (p. 20 a 23) , 10 e 24, as configurações foram realizadas em estrita observância às recomendações da fabricante do hardware IBM S924 e do software IBM DB2. Além disso, constata-se que não havia no edital e no TR da contratação nenhuma restrição ao modelo de configuração do software de banco de dados a ser instalado (modo compatibilidade ou nativo) .
15.	Em que pesem todos esses aspectos, quanto às sanções impostas pelo STJ à representante, o TCU por meio de diversos acórdãos, dentre eles o 332/2016-TCU-Plenário de relatoria do Ministro Bruno Dantas; 2.374/2007-Plenário e 7.131/2012-1ª Câmara de relatorias do Ministro Valmir Campelo; 4.779/2011-1ª Câmara de relatoria do Ministro-Substituto Marcos Bemquerer; e 2.407/2015-2ª Câmara de relatoria do Ministra Ana Arraes; tem pacificado o entendimento que não se inserem nas suas competências, solucionar controvérsias instaladas no âmbito de contratos administrativos firmados entre seus jurisdicionados e terceiros, ou ainda prolatar provimentos em substituição às tutelas jurisdicionais reclamadas por particulares para a salvaguarda de seus direitos e interesses subjetivos, salvo se, de forma reflexa, afetarem o patrimônio público ou causarem prejuízo ao erário. Merece destaque o enunciado do boletim 292 de jurisprudência do TCU, decorrente do Acórdão 2883/2019-TCU-Plenário de relatoria do Ministro Raimundo Carreiro:
Não compete ao TCU rever penalidades aplicadas pelos seus jurisdicionados a empresas por eles contratadas. Eventual incorreção de medida punitiva deve ser apreciada pelo Poder Judiciário, a quem cabe a tutela de interesses privados.
16.	No que se refere à retomada do Contrato 76/2018, entende-se que também não caberia ao TCU determinar qualquer ação nesse sentido, pois envolve uma decisão discricionária dos gestores do STJ. Ademais, não é possível assegurar que não ocorrerá outros problemas de performance na utilização do software DB2 nos novos equipamentos. Cabe somente aos gestores do STJ, apoiados em avaliação de seu corpo técnico da área de TI, a avaliação dos riscos de paralisação e continuidade do contrato, além de encontrar uma solução para resolver o problema do fim do ciclo de vida dos equipamentos atuais que ocorrerá em 31/12/2021 (peça 26, p. 12) , além suporte e garantia que conforme justificativa para a nova contratação, estava próximo de vencer.
17.	Nesse contexto, é preciso reconhecer que a origem da situação criada com as dificuldades na execução plena do Contrato 76/2018, remete ao planejamento da contratação. Entende-se desta maneira porque apenas nessa fase a avaliação técnica exaustiva do equipamento indicado para substituir os equipamentos atuais teria gerado a oportunidade de identificar os problemas de performance. Caso contrário, é preciso assumir como naturais os problemas ocorridos durante o processo de migração. Registre-se, que segundo a representante, todos os problemas de performance foram solucionados pela fabricante e o processo de migração poderia continuar.
18.	Dessa forma, pelo que foi exposto, conclui-se que a questão trazida a esta Corte por meio da presente representação não possui interesse público, motivo pelo qual não haveria motivo para exame pelo TCU acerca das sanções impostas pelo STJ, devendo a representante buscar seus eventuais direitos junto ao Poder Judiciário. Dessa forma, entende-se que não deve ser conhecida a presente representação, visto que não satisfaz a parte final do § 1° do art. 103 da Resolução-TCU 259/2014.
CONCLUSÃO
19.	Ausente o requisito de admissibilidade de interesse público constante no art. 113, §1º, da Lei 8.666/1993, c/c os arts. 235 e 237, VII, do Regimento Interno/TCU, e no art. 103, §1º, da Resolução-TCU 259/2014, a representação não deve ser conhecida.
20.	Consequentemente, resta prejudicado o requerimento de medida cautelar pleiteado pela representante.
PROPOSTA DE ENCAMINHAMENTO
21.	Ante todo o exposto, submetem-se os autos à consideração do Relator, Walton Alencar Rodrigues, com as seguintes propostas:
21.1.	não conhecer a presente documentação como representação, tendo em vista que não se identificou a "existência de interesse público no trato da suposta ilegalidade apontada", que constitui requisito de admissibilidade, previsto no artigo 103, § 1º, da Resolução-TCU 259/2014;
21.2.	determinar liminarmente o arquivamento deste processo, com fundamento no parágrafo único do art. 237, c/c o parágrafo único do art. 235, do Regimento Interno do TCU, e no art. 105 da Resolução - TCU 259/2014; e
21.3.	dar ciência ao Superior Tribunal de Justiça e a representante.

não há

Não atuou.

REPRESENTAÇÃO, COM PEDIDO DE CAUTELAR.

REPRESENTAÇÃO (REPR)

Secretaria de Fiscalização de Tecnologia da Informação (SEFTI).

Trata-se de representação, com pedido de medida cautelar, apresentada pela empresa Lanlink Soluções e Comercialização em Informática S/A, sobre atos perpetrados pela administração do Superior Tribunal de Justiça (STJ) , no âmbito do Contrato 76/2018, que culminaram na aplicação das seguintes sanções à representante: multa e suspensão do direito de contratar e licitar com a União.
O Contrato 76/2018, no valor de R$ 2.510.733,55, é decorrente do Pregão Eletrônico 101/2018, realizado em 17/10/2018, pelo STJ, tendo como objeto o "Fornecimento e instalação de novos servidores risc baseado em processadores da família 'power' com Sistema Operacional AIX - modelo s922, com garantia e extensão de garantia para os switches ROCE IBM G8264, incluindo ainda transferência de conhecimento, suporte e operação assistida". O contrato foi firmado em 18/12/2018 com vigência inicial para o período de quarenta meses, de 18/12/2018 a 17/4/2022.
A representante alega que as sanções a ela impostas e a suspensão do contrato pelo STJ decorrem do fato de a empresa supostamente não ter conseguido realizar a instalação, configuração e migração do Software DB2 no modo nativo dos equipamentos antigos para os equipamentos adquiridos, nos exatos termos previstos nos itens 8.5 e 8.6 do Termo de Referência. 
Com base nas informações a seguir reproduzidas, a representante busca demonstrar que as sanções a ela impostas e a suspensão do contrato seriam infundadas, por não estar caracterizada a inexecução contratual. Requer a concessão de medida cautelar inaudita altera parte para sustar os efeitos das penalidades impostas (descontinuidade do Contrato 76/2018 e ordem para retirada dos equipamentos do STJ) :
a representante forneceu o equipamento descrito no edital da contratação; 
a instalação/migração e configuração do software IBM DB2 com tecnologia PureScale nos equipamentos adquiridos não era objeto do fornecimento contratado junto à representante, nem seu suporte/atualizações era regulado pelo Contrato 76/2018. A responsabilidade era da IBM, detentora do Contrato 68/2016;
o serviço de instalação/migração da versão atualizada do software IBM DB2 no novo ambiente tecnológico, conforme expresso no TR, deveria ocorrer de acordo com a orientação da fabricante da respectiva solução;
durante o processo de instalação e configuração do software IBM DB2, foram abertos chamados pelo STJ junto à IBM, por meio do Contrato 68/2016, para resolver problemas de performance relacionados ao software em questão:
1.1. Enquanto esses chamados eram tratados e os testes de performance/funcionamento eram realizados por equipe do STJ, os serviços de instalação/migração, a cargo da representante, foram suspensos, sendo que a representante acompanhou proativamente o desenrolar dos fatos, demandando a equipe do STJ quanto ao acompanhamento das respostas da IBM;
1.2. pelo que se apurou, a solução de tais chamados teria envolvido desde liberação de pacote de correção no software IBM DB2 até ajuste em parâmetros de configuração do banco de dados;
1.3. nenhum destes resultou em intervenção no hardware, item que corresponde a 71% do valor do Contrato 76/2018, nem nos serviços associados aos softwares objeto deste contrato;
para que o software DB2 na arquitetura PureScale funcionasse nos equipamentos adquiridos por meio do Contrato 76/2018, foi necessário ativar o modo de compatibilidade Power8 por recomendação da fabricante do equipamento (IBM) . Assim, a contratada realizou a única configuração suportada pela fabricante IBM;
o modo compatibilidade, conforme resposta encaminhada pela fabricante ao STJ, não impactaria nenhuma funcionalidade e performance do software DB2 PureScale e a fabricante também firmou em reunião o compromisso de garantir o correto funcionamento e estabilidade da solução;
não havia, no edital, especificação quanto ao modo (compatibilidade ou nativo) a ser utilizado na instalação/migração;
o último chamado de suporte aberto junto à fabricante foi atendido de forma exitosa desde o dia 16/8/2019 (peça 7) e houve confirmação de resolução por parte do próprio STJ. Além disso, o chamado estaria relacionado ao software DB2 (Contrato 68/2016) ;
todas as paralizações da etapa três foram decorrentes de solicitações do STJ. Tais paralizações ocorreram (i) por suspensões na etapa da homologação até que a subcontratada do STJ no contrato de fornecimento e suporte do ambiente DB2 PureScale (IBM) realizasse os ajustes e correções nesse software (nenhum ajuste nos produtos fornecidos pela Lanlink foi realizado) , ou (ii) por exigências do STJ da entrega de declarações da IBM, referentes exclusivamente ao funcionamento do ambiente DB2 PureScale;
o STJ se manifestou tecnicamente ao longo do processo de testes no sentido de que a execução em modo de compatibilidade não seria considerada um problema (peça 6) , já que a própria fabricante de todos os componentes da solução atestou ser essa a forma suportada e totalmente compatível e sem prejuízo de performance para o componente IBM DB2. 
1.4. entretanto, em data próxima à de solução do último chamado de performance aberto junto à fabricante IBM, a gestão contratual do STJ decidiu suspender o Contrato 76/2018 sob a alegação de que a execução em modo de compatibilidade não estava prevista em edital, sendo permitida apenas a execução em modo nativo;
1.5. em decorrência de tal decisão, em 9/1/2020 o STJ oficiou a representante para que retire os equipamentos fornecidos por meio do Contrato 76/2018 das dependências daquele Tribunal (peça 33) ; e
a representante informou que, recentemente, a fabricante IBM disponibilizou o modo nativo para DB2 PureScale nos equipamentos da família Power 9, fato que, em tese, afastaria a motivação do STJ para a suspensão contratual;
em 10/10/2019, o STJ firmou contrato por inexigibilidade diretamente com a fabricante IBM (Contrato 61/2019 - peça 11) , no valor de R$ 3.416.290,92, para o período de 36 meses, cujo escopo seria "Suporte Premium de manutenção corretiva, preventiva e preditiva e assistência técnica, com suporte remoto e local na modalidade 24x7";
1.6. tal contrato inclui os produtos Storage DS8870, Switches SAN F48 e as máquinas POWER 9, modelo S924, que foram fornecidas por meio do Contrato 76/2018, e relaciona os números de série dos equipamentos recentemente adquiridos da representante.
A unidade técnica conclui que a representante atendeu integralmente as exigências do edital quanto ao equipamento fornecido ao STJ. Afirma que, a princípio, os problemas de performance do software DB2 não deveriam ter sido atribuídos à contratada, pois:
as configurações foram realizadas em estrita observância às recomendações da fabricante do hardware IBM S924 e do software IBM DB2; e
não havia no edital e no TR da contratação nenhuma restrição ao modelo de configuração do software de banco de dados a ser instalado (modo compatibilidade ou nativo) .
Entretanto, propõe o não conhecimento da presente representação, por não identificar interesse público para atuação desta Corte de Contas. Sendo assim, conclui que o TCU não deve examinar o ato sancionador praticado pelo STJ.
Feito breve síntese dos fatos, passo a decidir.
A empresa Lanlink possui legitimidade para representar ao Tribunal, nos termos do inciso art. 237, VII, do Regimento Interno do TCU c/c o art. 113, § 1º, da Lei 8.666/1993. Além disso, a representação preenche os seguintes requisitos de admissibilidade constantes no art. 235 do RI/TCU: i) matéria de competência do Tribunal; ii) refere-se a responsável sujeito à sua jurisdição; iii) está redigida em linguagem clara e objetiva; iv) contém nome legível, qualificação e endereço da representante; e v) encontra-se acompanhada do indício concernente à irregularidade ou ilegalidade.
Quanto ao interesse público, verifico que há possível dano ao Erário decorrente do desfazimento do Contrato 76/2018. Como demonstram as informações do despacho 1710274 (peça 36, p 80-82) , a equipe da Secretaria de Tecnologia da Informação e Comunicação do STJ estima em R$ 61.483,52 o custo mensal do prejuízo da inexecução do contrato, em função da frustração da economia esperada que ocorreria em decorrência da redução no quantitativo de licenças de DB2.
A análise realizada pela Secretaria de Fiscalização de Tecnologia da Informação (Sefti) demonstra que a decisão do STJ de interromper o contrato, fundamentada nas conclusões de que a representante seria a responsável pela frustração nos exatos termos previstos nos itens 8.5 e 8.6 do Termo de Referência, carece, em juízo de cognição sumária, de adequada fundamentação. A sequência de informações e argumentos que levam a Sefti a concluir nesse sentido pode ser resumida em:
a contratação tinha como objetivo substituir os equipamentos atuais da linha Power 7 da IBM;
a contratação proporcionaria um incremento de performance e redução dos custos do licenciamento da solução de banco de dados IBM DB2;
além da indicação da marca (IBM) , houve uma indicação do modelo do equipamento que seria fornecido pela contratada;
a empresa Lanlink atendeu integralmente as exigências do edital quanto ao equipamento fornecido ao STJ;
não se vislumbra, em princípio, que os problemas de performance do software DB2 deveriam ter sido atribuídos à contratada:
1.1. as configurações foram realizadas em estrita observância às recomendações da fabricante do hardware IBM S924 e do software IBM DB2;
1.2. não havia no edital e no TR da contratação nenhuma restrição ao modelo de configuração do software de banco de dados a ser instalado (modo compatibilidade ou nativo) .
Os indícios existentes nos presentes autos são no sentido de que a situação de dificuldades na execução do contrato tem raízes no planejamento do contrato, momento em que deveria ter sido identificada a possibilidade de perda de performance. 
Além disso, a Sefti sinaliza que, uma vez não identificados tais riscos, é preciso assumir como naturais os problemas ocorridos, in verbis:
"17.	Nesse contexto, é preciso reconhecer que a origem da situação criada com as dificuldades na execução plena do Contrato 76/2018, remete ao planejamento da contratação. Entende-se desta maneira porque apenas nessa fase a avaliação técnica exaustiva do equipamento indicado para substituir os equipamentos atuais teria gerado a oportunidade de identificar os problemas de performance. Caso contrário, é preciso assumir como naturais os problemas ocorridos durante o processo de migração. Registre-se, que segundo a representante, todos os problemas de performance foram solucionados pela fabricante e o processo de migração poderia continuar."
Esses elementos estariam a indicar, em um primeiro momento, serem também procedentes as alegações do representante de que o fato de todos os chamados instaurados no Contrato STJ 68/2016 terem sido satisfatoriamente atendidos contradiz as conclusões da área técnica do STJ, no sentido de que o produto entregue não poderia executar a solução de banco de dados na arquitetura atualmente em uso naquele Tribunal.  
Sendo assim, diante do prejuízo potencial decorrente da manutenção da suspensão do contrato, sem a devida fundamentação técnica, concluo pela presença de interesse público na atuação do TCU.
Estando presentes todos os requisitos atinentes à espécie, conheço da representação.
II
Carece de fundamentação técnica a conclusão de que a representante deu causa à situação técnica motivadora da suspensão das atividades de migração. Assim, a imputação de culpa à representante pela inexecução contratual parece não condizer com a realidade evidenciada no curso do contrato em análise. 
Além disso, a suspensão do direito de contratar e licitar com a União aplicada pelo STJ à Lanlink contraria acórdãos do TCU, cujo entendimento é no sentido de que tal sanção, prevista no art. 87, inciso III, da Lei 8.666/1993, alcança apenas o órgão ou a entidade que a aplicou (acórdãos 842/2013 e 266/2019, ambos do Plenário, de relatoria dos E. Ministros Raimundo Carrero e Aroldo Cedraz, respectivamente) . Embora tenha dúvidas quanto ao tema, ele merece ser melhor examinado.
Feitas essas considerações, resta configurado o fumus boni iuris.
O periculum in mora resta caracterizado pelo risco de prejuízo ao Erário decorrente da suspensão do contrato sem a devida motivação técnica. Caso prevaleça o entendimento do STJ até o julgamento definitivo deste processo, é possível que sejam produzidos efeitos respaldados em atos ilegais
Finalmente, julgo inexistente a presença de periculum in mora reverso, porque os problemas de performance foram solucionados pela fabricante e é viável a continuidade do processo de migração.
Diante desses elementos, defiro o pedido de concessão de medida cautelar inaudita altera parte formulado pela representante e determino a oitiva a oitiva do STJ, nos termos do art. 250, V, c/c o art. 276, § 3º, do Regimento Interno do TCU, para que, no prazo de quinze dias, se pronuncie com vistas a esclarecer os seguintes pontos:
se a empresa Lanlink entregou os produtos e serviços de acordo com o previsto em contrato;
se a instalação, configuração do produto e consequente migração do ambiente, foram realizadas de acordo com o previsto em contrato;
se a conduta da empresa Lanlink deu causa a algum problema relacionado à migração do sistema IBM DB2 para o novo ambiente;
se há respaldo editalício ou contratual que vincula o aceite da solução fornecida ao funcionamento do software DB2 PureScale em modo de execução "nativo";
se há incompatibilidade do produto fornecido com o sistema existente no STJ e como foi verificada;
se há elementos que caracterizam impedimento de continuidade ao Contrato 76/2018;
se o dimensionamento das sanções aplicadas à empresa Lanlink é compatível com os fundamentos técnicos que as embasaram, diante do arcabouço normativo e jurisprudencial aplicável ao caso;
Voto, pois, no sentido de que o Tribunal acolha a minuta de acórdão que submeto à deliberação deste Colegiado.
TCU, Sala das Sessões Ministro Luciano Brandão Alves de Souza, em 18 de março de 2020.
WALTON ALENCAR RODRIGUES 
Relator